臺灣臺中地方法院民事裁定
110年度保險字第33號
聲  請  人  王姿婷  
即  原  告  王建竣  
            王裕祺  
共      同
法定代理人  王志菖  
訴訟代理人  謝秉錡律師
複代理人    劉靜芬律師
相  對  人
即追加原告  蔡家順  
被      告  新光人壽保險股份有限公司


法定代理人  許澎    
訴訟代理人  龍海明律師
            吳甲元律師
上列聲請人因請求給付保險金事件，聲請追加原告，本院裁定
如下：
    主      文
相對人應於本裁定送達後五日內，就本院110年度保險字第33號
返還不當得利事件，追加為原告，逾期未追加者，視為已一同起
訴。
    理  由
一、按繼承人自繼承開始時，除本法另有規定外，承受被繼承人
    財產上之一切權利、義務。繼承人有數人時，在分割遺產前
    ，各繼承人對於遺產全部為公同共有；公同共有物之處分及
    其他之權利行使，除法律另有規定外，應得公同共有人全體
    之同意，民法第1148條第1項前段、第1151條、第828條第3
    項分別定有明文。又各共有人對於第三人，得就共有物之全
    部，為本於所有權之請求；但回復共有物之請求，僅得為共
    有人全體之利益為之，為民法第821條所明定。該規定依同
    法第828條第2項規定於公同共有準用之，且依同法第831條
    規定，該規定於所有權以外之財產權，由數人共有或公同共
    有者，亦準用之。故公同共有人本於公同共有權利為共有人
    全體之利益對第三人為請求，應限於回復共有物時始得為之
    。次按訴訟標的對於數人必須合一確定而應共同起訴，如其
    中一人或數人拒絕同為原告而無正當理由者，法院得依原告
    聲請，以裁定命該未起訴之人於一定期間內追加為原告，逾
    期未追加者，視為已一同起訴，民事訴訟法第56條之1第1項
    亦有明文。是公同共有人中之一人或數人除經其他公同共有
    人全體之同意，或為公同共有人全體之利益對第三人為回復
    公同共有物之請求，得單獨或共同起訴外，倘係基於公同共
    有法律關係為請求者，仍屬固有之必要共同訴訟，應由公同
    共有人全體起訴，當事人之適格始無欠缺。如公同共有人中
    之一人或數人拒絕同為原告而無正當理由者，依民事訴訟法
    第56條之1第1項規定，原告得聲請法院以裁定命該未起訴之
    人於一定期間內追加為原告，逾期未追加者，視為已一同起
    訴。
二、經查：
(一)原告主張其被繼承人華苡岑於民國108年3月14日死亡，又被
    繼承人華苡岑之法定繼承人即原告等人及相對人即追加原告
    蔡家順。華苡岑生前曾以自己為被保險人名義投保被告之旅
    行平安保險，惟於華苡岑死亡後，被告卻以本案無明確意外
    傷害事故之證據，拒絕理賠，然華苡岑對被告請求該保險金
    權利，應由兩造及蔡家順共同繼承，則此既係基於公同共有
    債權而為請求，依照上開說明，應由公同共有人全體起訴，
    其當事人之適格始無欠缺。又原告得否請求被告給付保險金
    ，在繼承人間當有合一確定之必要，相對人經本院通知後迄
    未表示意見，堪認相對人係無正當理由而拒絕為原告。然原
    告等乃基於繼承華苡岑之權利義務而為請求，是依民法第11
    48條第1項、第831條準用第828條第3項規定，應屬公同關係
    之固有必要共同訴訟範圍，自須由公同共有人全體即原告等
    與蔡家順一同起訴，當事人始為適格，如蔡家順拒絕同為原
    告，將使原告無法以訴訟伸張或防衛其權利，且被告是否有
    給付上開債務之義務，對原告及蔡家順亦有合一確定之必要
    ，經本院斟酌原告於本案之請求既為被告所否認，堪認其起
    訴確為伸張或防衛權利所必要。從而，原告聲請本院裁定命
    蔡家順於一定期間內追加為原告，於法即屬有據，而應准許
    。
(二)爰裁定蔡家順應於收受本裁定之日起5日內追加為原告，如
    逾期未為追加，即視為已一同起訴。
三、依民事訴訟法第56條之1第1項，裁定如主文。
中　　華　　民　　國　　111 　年　　8 　　月　　5 　　日
                  民事第二庭    法  官  江奇峰
以上正本係照原本作成。
如不服本裁定應於送達後10日內向本院提出抗告狀，並繳納抗告
費新臺幣1,000元。
中　　華　　民　　國　　111 　年　　8 　　月　　5 　　日
                                書記官  黃雅慧